臺灣高雄地方法院刑事判決　　　　　 100年度審訴字第2347號
公　訴　人　臺灣高雄地方法院檢察署檢察官
被　　　告　賀銘
上列被告因偽造文書等案件，經檢察官提起公訴（100年度偵字第
20641號），被告於準備程序進行中就被訴事實為有罪陳述，經
告知簡式審判程序意旨並聽取當事人意見後，本院裁定進行簡式
審判程序並判決如下：
    主  文
賀銘犯侵占遺失物罪，處罰金新臺幣伍仟元，如易服勞役，以
新臺幣壹仟元折算壹日。又犯行使偽造私文書罪，處有期徒刑柒
月。簽帳單上及信用卡背面偽造之「黃淳俊」署名柒枚，沒收。
緩刑參年。
    事實及理由
一、本件犯罪事實及證據，除證據部分補充：「被告於本院訊問
    時之自白」；餘均引用如附件檢察官起訴書之記載。
二、本件被告所犯之偽造文書等罪，均非為死刑、無期徒刑、最
    輕本刑為3年以上有期徒刑之罪，或高等法院管轄第一審案
    件，且被告於本院準備程序中，先就被起訴事實均為有罪之
    陳述，於經告知被告簡式審判程序之旨，並聽取當事人之意
    見後，由本院合議庭裁定適用簡式審判程序。
三、按在信用卡背面簽名欄內簽名，單純自形式上觀之，即足以
    表示信用卡之簽名者於信用卡有效期限內有權使用該信用卡
    之辨識及證明，性質上應屬刑法第二百十條之私文書（最高
    法院91年度台上字第5209號判決意旨參照）；又在特約商店
    信用卡簽帳單上偽簽他人署押，係表示他人有在該特約商店
    消費簽帳單上所示事項及金額之事實，而特約商店可據以向
    特約銀行請款，銀行再轉向該他人請款之意，是該偽造他人
    署押於信用卡簽帳單之行為，自足以生損害於他人，應成立
    偽造私文書罪（最高法院91年度台上字第2550號判決意旨參
    照）。查被告賀銘侵占黃崇榮遺失之合作金庫商業銀行信
    用卡後，以冒名刷卡之方式，先後在信用卡背面及如附件所
    示簽帳單商店存根聯之私文書上偽簽「黃淳俊」之署押合計
    7 枚，復持以行使，以此方式向附表所示商店店員施用詐術
    ，詐得財物，足生損害黃崇榮本人、附表所示商店及合作金
    庫商業銀行對於信用卡管理之正確性。
四、論罪科刑：
  (一)被告先將黃崇榮遺失之本案信用卡侵占入己，此部分係犯
      刑法第337條之侵占遺失物罪。
  (二)被告如附表所示各次盜刷信用卡部分，係犯刑法第216 條
      、第210條之行使偽造私文書罪，以及同法第339條第1項
      之詐欺取財罪；被告於簽帳單上偽造署名之行為，係偽造
      私文書之階段行為，又偽造私文書後復持以行使，其偽造
      之低度行為為行使之高度行為所吸收，均不另論罪；被告
      以一盜刷信用卡之行為同時觸犯行使偽造私文書、詐欺取
      財二罪，為想像競合犯，應依刑法第55條之規定，從一重
      之行使偽造私文書罪論處。附件所示形式上雖有6筆刷卡
      交易紀錄，惟時間僅間隔甚短，且係在同一日刷卡消費，
      依社會通念，其各行為之獨立性甚為薄弱，核屬接續犯，
      應僅論以一行使偽造私文書。被告所犯上開二罪（即侵占
      遺失物1罪、行使偽造私文書1罪），犯意各別，行為互殊
      ，應予分論併罰。
  (三)爰審酌被告素行，其為牟取財物，竟將他人遺失之信用卡
      侵占入己，並持以盜刷信用卡多次，已相當程度破壞金融
      交易之正常秩序，兼衡被告之犯罪動機、目的、手段、智
      識程度、生活狀況，已與被害人黃崇榮達成和解賠償損失
      ，有和解書一份在卷可稽，犯後並坦承犯行，態度良好及
      公訴人求刑等一切情狀，就其所犯上開各罪，分別量處如
      主文所示之刑，並諭知罰金易服勞役之折算標準，如附表
      偽造「黃崇榮」之署押共7枚，不問屬於犯人與否，均依
      刑法第219條規定，宣告沒收。
  (四)又被告前未曾因故意犯罪受有期徒刑以上刑之宣告，有臺
      灣高等法院被告前案紀錄表一紙在卷可查，其因一時失慮
      ，觸犯刑章，嗣已與被害人達成和解賠償損失，獲得其宥
      恕，業如前述，犯後並坦承犯行，深具悔意，被告經此教
      訓，自當知所警惕而無再犯之虞，本院綜核各情，認上述
      對被告所宣告之刑以暫不執行為適當，併予宣告緩刑3年
      ，以啟自新。
五、依刑事訴訟法第273條之1第1項、第299條第1項前段、第310
    條之2、第454條第2項，刑法337條、第216條、第210條、第
    339條第1項、第55條前段、第42條第3項前段、第219條、第
    74條第1項第1款，刑法施行法第1條之1，判決如主文。
本案經檢察官林圳義到庭執行職務
中    華    民    國   100    年    9     月    28    日
                  刑事第十庭    法  官  廖建瑜
以上正本證明與原本無異。
如不服本判決應於收受送達後10日內向本院提出上訴書狀，並應
敘述具體理由；如未敘述上訴理由者，應於上訴期間屆滿後20日
內向本院補提理由書（均須按他造當事人之人數附繕本）「切勿
逕送上級法院」。
中    華    民    國   100    年    9     月    28    日
                                書記官  李崑良
附錄本案論罪科刑法條：
中華民國刑法第216條
（行使偽造變造或登載不實之文書罪）
行使第 210 條至第 215 條之文書者，依偽造、變造文書或登載
不實事項或使登載不實事項之規定處斷。
中華民國刑法第210條
（偽造變造私文書罪）
偽造、變造私文書，足以生損害於公眾或他人者，處 5 年以下
有期徒刑。
中華民國刑法第337條
（侵占遺失物罪）
意圖為自己或第三人不法之所有，而侵占遺失物、漂流物或其他
離本人所持有之物者，處 5 百元以下罰金。
中華民國刑法第339條
（普通詐欺罪）
意圖為自己或第三人不法之所有，以詐術使人將本人或第三人之
物交付者，處 5 年以下有期徒刑、拘役或科或併科 1 千元以下
罰金。
以前項方法得財產上不法之利益或使第三人得之者，亦同。
前二項之未遂犯罰之。
附件
臺灣高雄地方法院檢察署檢察官起訴書
                                    100年度偵字第20641號
    被      告  賀銘  男  43歲（民國○○年○○月○日生）
                        住高雄市○○區○○路243巷5號
                        國民身分證統一編號：Ｚ000000000號
上列被告因偽造文書等案件，業經偵查終結，認應提起公訴，茲
將犯罪事實及證據並所犯法條分敘如下：
        犯罪事實
一、賀銘於民國100月7月1日14時許，在高雄市○○區○○路5
    28號門口處拾獲黃崇榮所有之合作金庫商業銀行（下稱合庫
    銀行）信用卡1張（卡號為0000-0000-0000-0000號、背面持
    卡人簽名欄原係空白）後，明知該信用卡是他人所遺失之物
    ，竟意圖為自己不法之所有，將之侵吞入己；復基於行使偽
    造私文書及詐欺取財之犯意，先在該拾獲之信用卡背面持卡
    人簽名欄處，偽簽「黃淳俊」後，於附表所示之時、地，冒
    用黃崇榮之名義刷卡消費，並先後在附表所載私文書上偽簽
    「黃淳俊」之署名，繼而持向不知情之特約商店人員加以行
    使，致使渠等誤認係黃崇榮本人消費而同意交付財物，共計
    6次。嗣因黃崇榮接獲合庫銀行確認消費金額之簡訊，始知
    上開信用卡已遺失並遭盜刷，立即報警處理。嗣於100年7月
    7日下午5時許，賀銘前往位在臺南市○○區○○路799號
    之特力屋，拿取其於100年7月3日以前揭信用卡盜刷購得之
    奈米地磚112塊時，為警查獲並扣得該奈米地磚112塊，另在
    其住所扣得以該信用卡盜刷所購得之奈米地磚86塊、A4護貝
    膠膜5包、褲子2件及躺椅1張等物，始查悉上情。
二、案經黃崇榮訴由高雄市政府警察局岡山分局移送偵辦。
        證據並所犯法條
一、證據清單及待證事實
  ┌──┬───────────┬───────────┐
  │編號│證據清單              │待證事實              │
  ├──┼───────────┼───────────┤
  │ 1  │被告賀銘於警詢及本署│坦承其於犯罪事實欄所述│
  │    │偵訊時之自白          │時、地拾獲黃崇榮所有之│
  │    │                      │合庫銀行信用卡後，將之│
  │    │                      │侵吞入己，並在該信用卡│
  │    │                      │背面持卡人簽名欄部分偽│
  │    │                      │簽「黃淳俊」；且於附表│
  │    │                      │所示時、地持該信用卡盜│
  │    │                      │刷，共詐得價值約新臺幣│
  │    │                      │（下同）20,201元之財物│
  │    │                      │之事實。              │
  ├──┼───────────┼───────────┤
  │ 2  │告訴人黃崇榮於警詢中之│其接獲合庫銀行消費金額│
  │    │指訴                  │確認簡訊後，始發現其上│
  │    │                      │開信用卡業已遺失，並遭│
  │    │                      │被告於附表所列時、地，│
  │    │                      │盜刷如附表所列金額之事│
  │    │                      │實。                  │
  ├──┼───────────┼───────────┤
  │ 3  │合庫銀行東高雄分行國際│佐證上開犯罪事實。    │
  │    │信用卡疑遭偽冒異常交易│                      │
  │    │處理記錄表2 紙、信用卡│                      │
  │    │簽單4紙、搜扣筆錄2份、│                      │
  │    │扣押物品目錄表2 份及贓│                      │
  │    │物照片4張             │                      │
  └──┴───────────┴───────────┘
二、按在信用卡背面簽名欄簽名，自形式上整體觀察，即足以知
    悉係表示信用卡之簽名者於信用卡有效期限內有權使用該信
    用卡之辨識及證明，並非依習慣或特約表示一定用意之證明
    ，性質上係屬刑法第210 條之私文書；又簽帳單係持卡人所
    簽署，用以證明所消費之金額，並同意依照信用卡使用規定
    ，一經使用或訂購物品，均應按所示之全部金額，付款予發
    卡銀行之文書，屬於持卡人所製作之私文書，最高法院94年
    度台上字第2375號、91年度台上字第4531號判決可資參照。
    是核被告賀銘所為，係犯刑法第337條侵占遺失物罪、同
    法第216、210條之行使偽造私文書罪及同法第339條第1項詐
    欺取財等罪嫌。又被告偽造署押在信用卡背面之持卡人簽名
    欄以及簽帳單之行為，係偽造私文書之部分行為；又被告偽
    造私文書後持以行使，其偽造私文書之低度行為，應為行使
    之高度行為所吸收，均不另論罪。又被告先後6次行使偽造
    私文書犯行及6次詐欺取財既遂犯行，各係基於同一行使偽
    造私文書及詐欺取財之犯意，於密切接近之時、地，而反覆
    所為之接續行為，均屬實質上一罪，各應僅論以一行使偽造
    私文書罪及詐欺取財既遂罪。另被告所犯行使偽造私文書行
    為與詐欺取財既遂行為，屬一行為而觸犯數罪名，為想像競
    合犯，請從一重行使偽造私文書罪處斷。再被告所犯上開侵
    占遺失物罪與行使偽造私文書罪間，犯意各別，罪名有異，
    請予分論併罰。爰審酌被告不思以己力獲取生活所需，於侵
    占他人遺失之信用卡後，復冒用他人名義冒刷財物，致生損
    害於持卡人、特約商店及發卡銀行之權益，所為殊不可取，
    惟念其並無前科，有本署刑案資料查住紀錄表在卷可稽，且
    犯後坦認犯行，態度良好，並兼衡大學畢業、經濟小康之智
    識程度、生活狀況等一切情狀，請量處有期徒刑9月。至未
    扣案之簽帳單以及前開信用卡之持卡人簽名欄上偽造之「黃
    淳俊」署押共7枚，不問屬於犯人與否，請依刑法第219條之
    規定，均宣告沒收之。
三、依刑事訴訟法第251條第1項提起公訴。
    此  致
臺灣高雄地方法院
中    華    民    國  100    年    7    月    29    日
                              檢察官  杜妍慧
  ┌──┬────┬───────┬──────────────┬────┐
  │編號│犯罪時間│犯罪地點      │       犯罪手法             │損失財物│
  │    │        │              │                            │(新臺幣)│
  ├──┼────┼───────┼──────────────┼────┤
  │ (一) │100年7月│高雄市岡山區柳│被告在該店購買價值533元之物 │533元   │
  │    │3日上午 │橋西路32號(多 │品，結帳時提出上揭信用卡，佯│        │
  │    │11時9分 │米文化廣場)   │為信用卡之持有人黃崇榮，供該│        │
  │    │許      │              │店店員在刷卡機上刷卡完成辨識│        │
  │    │        │              │，並在店員所交付屬私文書性質│        │
  │    │        │              │之授權碼第832457號一式二聯之│        │
  │    │        │              │第一聯簽帳單持卡人簽名欄上，│        │
  │    │        │              │偽簽「黃淳俊」之署押1枚，並 │        │
  │    │        │              │交還店員而行使該偽造之簽帳單│        │
  │    │        │              │，足生損害於黃崇榮、多米文化│        │
  │    │        │              │廣場及合庫銀行，並使多米文化│        │
  │    │        │              │廣場之店員陷於錯誤，而交付價│        │
  │    │        │              │值533元之物品予被告。       │        │
  ├──┼────┼───────┼──────────────┼────┤
  │ (二) │100年7月│高雄市岡山區柳│被告在該店購買價值3,596元之 │3,596元 │
  │    │3日上午 │橋西路36號(主 │物品，結帳時提出上揭信用卡，│        │
  │    │11時37分│高服飾)       │佯為信用卡之持有人黃崇榮，供│        │
  │    │許      │              │該店店員在刷卡機上刷卡完成辨│        │
  │    │        │              │識，並在店員所交付屬私文書性│        │
  │    │        │              │質之授權碼第92877號一式二聯 │        │
  │    │        │              │之第一聯簽帳單持卡人簽名欄上│        │
  │    │        │              │，偽簽「黃淳俊」之署押1枚， │        │
  │    │        │              │並交還店員而行使該偽造之簽帳│        │
  │    │        │              │單，足生損害於黃崇榮、主高服│        │
  │    │        │              │飾及合庫銀行，並使主高服飾之│        │
  │    │        │              │店員陷於錯誤，而交付價值3,  │        │
  │    │        │              │596元之物品予被告。         │        │
  ├──┼────┼───────┼──────────────┼────┤
  │ (三) │100年7月│高雄市岡山區民│被告在該店購買價值1,723元之 │1,723元 │
  │    │3日中午 │族路46號(寶雅 │物品，結帳時提出上揭信用卡，│        │
  │    │12時5分 │百貨)         │佯為信用卡之持有人黃崇榮，供│        │
  │    │許      │              │該店店員在刷卡機上刷卡完成辨│        │
  │    │        │              │識，並在店員所交付屬私文書性│        │
  │    │        │              │質之授權碼第994547號一式二聯│        │
  │    │        │              │之第一聯簽帳單持卡人簽名欄上│        │
  │    │        │              │，偽簽「黃淳俊」之署押1枚， │        │
  │    │        │              │並交還店員而行使該偽造之簽帳│        │
  │    │        │              │單，足生損害於黃崇榮、寶雅百│        │
  │    │        │              │貨及合庫銀行，並使寶雅百貨之│        │
  │    │        │              │店員陷於錯誤，而交付價值1,  │        │
  │    │        │              │723元之物品予被告。         │        │
  ├──┼────┼───────┼──────────────┼────┤
  │ (四) │100年7月│高雄市岡山區通│被告在該店購買價值1,200元之 │1,200元 │
  │    │3日12時 │校路167號(柳橋│物品，結帳時提出上揭信用卡，│        │
  │    │29分許  │加油站)       │佯為信用卡之持有人黃崇榮，供│        │
  │    │        │              │該店店員在刷卡機上刷卡完成辨│        │
  │    │        │              │識，並在店員所交付屬私文書性│        │
  │    │        │              │質之授權碼第759889號一式二聯│        │
  │    │        │              │之第一聯簽帳單持卡人簽名欄上│        │
  │    │        │              │，偽簽「黃淳俊」之署押1枚， │        │
  │    │        │              │並交還店員而行使該偽造之簽帳│        │
  │    │        │              │單，足生損害於黃崇榮、柳橋加│        │
  │    │        │              │油站及合庫銀行，並使柳橋加油│        │
  │    │        │              │站之店員陷於錯誤，而交付價值│        │
  │    │        │              │1,200元之油品予被告。       │        │
  ├──┼────┼───────┼──────────────┼────┤
  │ (五) │100年7月│臺南市仁德區中│被告在該店購買價值10,469元之│10,469元│
  │    │3日下午4│山路799號(特力│物品，結帳時提出上揭信用卡，│        │
  │    │時50分許│屋)           │佯為信用卡之持有人黃崇榮，供│        │
  │    │        │              │該店店員在刷卡機上刷卡完成辨│        │
  │    │        │              │識，並在店員所交付屬私文書性│        │
  │    │        │              │質之一式二聯簽帳單，其中第一│        │
  │    │        │              │聯簽帳單持卡人簽名欄上，偽簽│        │
  │    │        │              │「黃淳俊」之署押1枚，並交還 │        │
  │    │        │              │店員而行使該偽造之簽帳單，足│        │
  │    │        │              │生損害於黃崇榮、特力屋及合庫│        │
  │    │        │              │銀行，並使特力屋之店員陷於錯│        │
  │    │        │              │誤，而交付價值10,469元之物品│        │
  │    │        │              │予被告。                    │        │
  ├──┼────┼───────┼──────────────┼────┤
  │ (六) │100年7月│臺南市仁德區中│被告在該店購買價值2,680元之 │2,680元 │
  │    │3日下午4│山路799號(艾迪│物品，結帳時提出上揭信用卡，│        │
  │    │時59分許│貳企業)       │佯為信用卡之持有人黃崇榮，供│        │
  │    │        │              │該店店員在刷卡機上刷卡完成辨│        │
  │    │        │              │識，並在店員所交付屬私文書性│        │
  │    │        │              │質之一式二聯簽帳單，其中第一│        │
  │    │        │              │聯簽帳單持卡人簽名欄上，偽簽│        │
  │    │        │              │「黃淳俊」之署押1枚，並交還 │        │
  │    │        │              │店員而行使該偽造之簽帳單，足│        │
  │    │        │              │生損害於黃崇榮、艾迪貳企業及│        │
  │    │        │              │合庫銀行，並使艾迪貳企業之店│        │
  │    │        │              │員陷於錯誤，而交付價值2,680 │        │
  │    │        │              │元之物品予被告。            │        │
  └──┴────┴───────┴──────────────┴────┘